【裁判字號】    98,交聲,338
【裁判日期】    990426
【裁判案由】    違反道路交通管理處罰條例聲明異議
【裁判全文】
臺灣苗栗地方法院交通事件裁定         98年度交聲字第338號
原處分機關  交通部公路總局新竹區監理所苗栗監理站
異  議  人
即受處分人  甲○○
上列異議人即受處分人因違反道路交通管理處罰條例案件，對於
交通部公路總局新竹區監理所苗栗監理站於民國98年11月20日所
為之竹監苗字第裁54-F00000000號處分（原舉發案號：苗縣警交
字第F00000000 號），聲明異議，本院裁定如下：
    主  文
異議駁回。
    理  由
一、原處分意旨略以：異議人即受處分人甲○○於民國98年10月
    20日17時45分許，駕駛車牌號碼LU-3513 號自用小客車行經
    苗栗縣三義鄉○○路及中正路叉路口處，為苗栗縣警察局苗
    栗分局三義分駐所員警攔停舉發「駕駛汽車闖紅燈（中正路
    南向北）」違規；嗣異議人於舉發通知單所載期限內到案申
    訴表示不服，經原處分機關函請原舉發單位查覆後，仍認異
    議人有上開違規行為明確，乃依道路交通管理處罰條例第53
    條第1 項、第63條第1 項第3 款暨違反道路交通管理事件統
    一裁罰基準及處理細則第41條第4 項規定，於98年11月20日
    裁處異議人罰鍰新臺幣2,700 元，並記違規點數3 點，原處
    分並無不法等語。
二、異議意旨略以：異議人不認同有闖紅燈的行為，不是在筆錄
    中所示的地方行駛，當時做筆錄時，對闖紅燈有所存疑，警
    員告知是闖紅燈，所以才同意這句筆錄，至今仍有疑問；現
    場號誌是綠燈，異議人才行駛，而號誌燈有2 個以上，異議
    人是看在停車場出來中正路斑馬線對面（即雙湖路）綠燈的
    指示才行駛的，為此向法院聲明異議，請求撤銷原處分等語
    。
三、按汽車駕駛人，行經有燈光號誌管制之交岔路口闖紅燈，處
    新臺幣（下同）1,800 元以上5,400 元以下罰鍰；又汽車駕
    駛人，有違反道路交通管理處罰條例第53條情形者，除依原
    條款處罰鍰外，並記違規點數3 點，道路交通管理處罰條例
    第53條第1 項、第63條第1 項第3 款，分別定有明文。
四、經查：
(一)、異議人於上揭時間駕駛車號LU-3513 號自用小客車於苗栗縣
    三義鄉○○路由南往北方向行駛，撞上由站南地下道欲由東
    向西穿越中正路之行人邱吳冬妹，邱吳冬妹因此受有右手擦
    傷、雙膝挫傷、頭部有腦震盪等情，業據被害人邱吳冬妹於
    苗栗縣警察局苗栗分局道路交通事故調查筆錄中陳稱：「我
    從三義火車站後方的工廠準備步行返家，我經由站南地下道
    欲由東向西穿越中正路返家，步行時約3～4公里；當時我由
    東往西方向步行，經站南地下道後我看到綠燈就先看左右是
    否有來車，之後我才開始行走，而對方駕駛車號LU-3513 號
    自小客車由南往北方向行駛，我看到對方車輛時距離約有3
    公尺，雖然我立即閃避，仍無法閃避而撞上了。」等語（見
    本院卷第29頁），復有道路交通事故現場圖、道路交通事故
    調查報告表 (一)( 二)、交通事故現場照片3 張在卷可資佐
    證（見本院卷第33至37頁），是異議人確有於上揭時、地駕
    駛上開自小客車撞及被害人邱吳冬妹之事實，堪予認定。
(二)、訊據異議人固堅詞否認有何駕車行經有燈光號誌管制之交岔
    路口闖紅燈之行為，然依證人即本件舉發警員李仲平到庭具
    結證稱：「（如果異議人當時要從停車場左轉，應如何行駛
    ？）依道路法規異議人若從停車場出來，因中正路該路段有
    劃雙黃線，故不能左轉，如果要左轉，須先向南行駛至雙黃
    線路口處再迴轉」、「（異議人問：想請問警員若要北上，
    我要依何一紅綠燈？）從停車場出來後右轉南下，到雙黃線
    停止處再向左迴轉，沿中正路回家，或是從停車場北上出口
    ，至中正路綠燈時，再開車向左轉。」等語綦詳（見本院98
    年12月4 日訊問筆錄），並提出道路交通事故現場圖1 份以
    資佐證，足徵異議人之車輛既係行駛於中正路上，即應遵循
    南北向之號誌燈，而非依東西向即雙湖路上之號誌燈；倘其
    欲自停車場出口左轉，仍應先向南行駛至雙黃線路口處再迴
    轉，而非得闖越中正路之紅綠燈，逕自左轉。是異議人辯稱
    現場號誌是綠燈，異議人才行駛，而號誌燈有2 個以上，異
    議人是看在停車場出來中正路斑馬線對面（即雙湖路）綠燈
    的指示才行駛云云，經核並無依據，要難憑採。
(三)、再者，本院當庭勘驗現場舉發過程之蒐證錄影內容，勘驗結
    果為：「98年10月20日下午5 時46分許，中正路的燈號係
    於18秒轉為紅燈。異議人於98年10月20日下午5 時46分21
    秒，至中正路與雙湖路口停車場的北向出口，直接左轉闖越
    中正路的紅燈，於21至24秒左轉中正路南下車道（未跨越中
    正路雙黃線），在雙湖路、中正路路口中線附近往北直行。
    」（見同上訊問筆錄第18頁）。由是可知，異議人確有於中
    正路上燈號顯示為紅燈時，未跨越雙黃線直接左轉而闖越中
    正路紅燈之違規行為甚明。
(四)、異議人雖又以辯稱做筆錄時，對闖紅燈有所存疑，警員告知
    是闖紅燈，所以才同意這句筆錄，至今仍有疑問等語置辯，
    惟異議人於98年10月20日苗栗縣警察局苗栗分局三義分駐所
    調查本件交通事故時，陳稱略以：「當時天候是晴天，路況
    良好，交通流量適逢下班時間，所以很多車輛，車流頗大，
    視線正常，因為我是開車從路旁的停車場駛出，由於我不是
    當地人，因此誤以為東西向的綠燈是指示我可以從路旁的停
    車場駛出，因此我就將車子開出來，實際上我應該是遵行中
    正路方向的紅燈而停止於雙湖路與中正路交岔路口前的；我
    不是故意闖紅燈，因為我不是當地人，而該紅綠燈號誌有點
    歪，因此對該燈號產生誤解下才將車子駛出而發生車禍，標
    誌、標線是清楚的，當地速限40公里。」等語（見本院卷第
    26頁）。異議人既自承其係依東西向紅綠燈指示，誤以為可
    從路旁的停車場駛出，並非故意闖紅燈云云，足認異議人駕
    車行經上開中正路、雙湖路路口當時，確有未能注意該路口
    號誌之行向，逕依雙湖路之綠燈指示而直接左轉，致闖越中
    正路紅燈之情事，核與前開本院勘驗現場舉發過程之蒐證錄
    影內容相符，是其應無受警方誤導之可能。據此，異議人前
    開所辯，顯係事後卸責之詞，委不足採。
(五)、另交通警員掣單舉發違反道路交通管理處罰條例所列之違規
    事實，本質上為行政處分，係公務員基於職務上權力，依法
    就特定之具體事件所為具公法上效果之單方行政行為，基於
    公務員為公法上行為具有公信力之原則，該行政處分當可被
    推定為有效。且本件查無任何證據足資證明執勤員警有何捏
    造事實違法取締之不法情事，而異議人亦未就執勤員警之舉
    發如何有誤，提出相關證據以供本院調查。反之，執勤員警
    提出科學證據供本院參酌，則執勤員警本其維護交通秩序、
    安全職責所為之舉發，自應受到合法、正確之推定，異議人
    所為之指摘，經核並無依據。據此，異議人有於上述時、地
    駕車行經有燈光號誌管制之交岔路口闖紅燈行為，且經合法
    舉發一事應堪認定，本件事證明確，應依法論科。
五、綜上所述，本件異議人既有前揭於行經有燈光號誌管制之交
    岔闖紅燈之違規行為，原處分機關依道路交通管理處罰條例
    第53條第1 項、第63條第1 項第3 款之規定及違反道路交通
    管理事件統一裁罰基準表，裁處異議人罰鍰2,700 元，並記
    違規點數3 點，核無違法或不當之情事，聲明異議意旨僅執
    前詞，任意指摘原處分，並無理由，應予駁回。
六、據上論斷，應依道路交通管理處罰條例第87條第2 項，道路
    交通案件處理辦法第19條，裁定如主文。
中    華    民    國    99    年    4     月    26    日
                  交通法庭  法  官  周靜妮
以上正本證明與原本無異。
如不服本裁定應於送達後5 日內向本院提出抗告狀。
                            書記官  巫  穎
中    華    民    國    99    年    4     月    26    日

司法院資訊處製作；財團法人民間司法改革基金會備份。
